【裁判字號】    97,交聲,126
【裁判日期】    970530
【裁判案由】    聲明異議
【裁判全文】
臺灣臺中地方法院交通事件裁定         97年度交聲字第126號
原處分機關  交通部公路總局臺中區監理所豐原監理站
異  議  人
即受處分人  甲○○
上列受處分人因違反道路交通管理處罰條例案件，對於交通部公
路總局臺中區監理所豐原監理站於民國97年1月3日所為之處分（
豐監稽違字第裁63-HC0000000號裁決書），聲明異議，本院裁定
如下：
    主    文
原處分撤銷。
甲○○汽車駕駛人，駕駛汽車經測定酒精濃度超過規定標準，吊
扣其小型車普通駕駛執照壹年。
    理    由
一、原處分機關略以：異議人即受處分人（下稱受處分人）甲○
    ○於民國九十五年十二月十六日十六時，駕駛車牌號碼ＰＪ
    －８６３８號自小貨車，在臺中縣潭子鄉○○路九六巷一號
    前，因「酒後駕車肇事，經醫院抽血酒精濃度為１８９．１
    ＭＧ／ＤＬ，換算呼氣值為０．９４ＭＧ／Ｌ超過標準值」
    之違規，經臺中縣警察局豐原分局潭子分駐所員警當場舉發
    。原處分機關遂於九十七年一月三日以豐監稽違字第裁６３
    －ＨＣ0000000號裁決書依法吊扣駕駛執照12 個月
    ，於法並無不合等語。
二、受處分人聲明異議意旨略以：對自己開自小客車違規酒駕，
    已知錯，但因需要職業大客車工作生活，能否通融不扣其大
    客車執照云云。
三、經查：
（一）按汽車駕駛人飲用酒類後其吐氣所含酒精濃度超過每公升
      ○‧二五毫克或血液中酒精濃度超過百分之○‧○五以上
      者，不得駕車。又汽車駕駛人，駕駛汽車經測試檢定，有
      酒精濃度超過規定標準者，處新臺幣一萬五千元以上六萬
      元以下罰鍰，並當場移置保管該汽車及吊扣其駕駛執照一
      年。道路交通安全規則第一百一十四條第二款及道路交通
      管理處罰條例第三十五條第一項第一款分別定有明文。
（二）另按九十四年十二月十四日修正前之道路交通管理處罰條
      例第六十八條固明定：「汽車駕駛人，因違反本條例及道
      路交通安全規則之規定，受吊扣或吊銷駕駛執照處分時，
      吊扣或吊銷其持有各級車類之駕駛執照」，惟此條文業於
      九十四年十二月十四日修正為：「汽車駕駛人，因違反本
      條例及道路交通安全規則之規定，受吊銷駕駛執照處分時
      ，吊銷其持有各級車類之駕駛執照。」，並自九十五年三
      月一日施行。此一條文修正之原因乃係舊法將違法或違規
      駕駛人所持有各級車類之駕駛執照一併吊扣或吊銷，失之
      苛酷，影響人民工作及生活甚鉅，故依修正後道路交通管
      理處罰條例第六十八條之規定，受吊扣駕駛執照處分時，
      不再吊扣其持有各級車類之駕駛執照，僅於受吊銷駕駛執
      照處分時，始吊銷其持有各級車類之駕駛執照，而限縮原
      條文之適用範圍。是本件受處分人於九十六年七月十三日
      凌晨四時三十分許違規時，上開新修正之道路交通管理處
      罰條例第六十八條業已生效施行，自應適用修正後之規定
      ，僅能吊扣其違法或違規當時所駕駛車輛之駕駛執照，不
      再吊扣其持有各級車類之駕駛執照。
（三）查本件受處分人考領有職業大客車駕駛執照，其於前揭時
      、地，係駕駛車牌號碼ＰＪ－８６３８號自小貨車，經警
      檢測其酒精濃度超過規定標準之違規事實，為受處分人及
      原處分機關均不爭執，並有臺中縣警察局舉發違反道路交
      通管理事件通知單附卷可稽，堪予認定。依此，本件受處
      分人既係駕駛自小貨車時有違規之情事，揆諸前揭說明，
      原處分機關依道路交通管理處罰條例第三十五條第一項、
      第六十八條規定所為之吊扣駕駛執照處分，僅能限於受處
      分人之小型車普通駕駛執照，而不能一概將其各級車類之
      駕駛執照均予吊扣。原處分機關不察，竟吊扣受處分人之
      駕駛執照（即考領之職業大客車駕駛執照），難認適法，
      本件受處分人之聲明異議，為有理由，應由本院撤銷原處
      分，並改諭知如主文第二項所示之處罰。至於公路機關因
      汽車駕駛人取得高一級車類之駕駛資格者，應換發駕駛執
      照，並准其駕駛較低級車類之車輛，而已領有職業聯結車
      駕駛執照者，得駕駛大客車、大貨車、小型車、輕型機器
      腳踏車的規定，而於實務上僅逐級核給汽車駕駛執照一張
      ，致持有聯結車職業駕駛執照者，因駕駛普通小型車違規
      ，而須吊扣小型車普通駕駛執照時，產生技術層面之困難
      ，惟行政機關本應時時因應法令之變更，而精進其行政執
      行成效，斷不得因技術層面之困難，而置相關法令於不顧
      ，甚或逾越比例原則，是技術層面的問題，要難據為原處
      分並無不當之理由，一併敘明。
四、據上論斷，應依道路交通管理處罰條例第八十七條第二項，
    道路交通案件處理辦法第二十條規定，裁定如主文。
中    華    民    國    97    年    5     月    30    日
                        交通法庭    法  官  莊嘉蕙
以上正本證明與原本無異。
如不服本裁定應於送達後5日內向本院提出抗告狀。
                                    書記官  魏愛玲
中    華    民    國    97    年    5     月    30    日


司法院資訊處製作；財團法人民間司法改革基金會備份。
